【裁判字號】    98,上更(一),181
【裁判日期】    980723
【裁判案由】    毒品危害防制條例
【裁判全文】
臺灣高等法院刑事判決             98年度上更(一)字第181號
上  訴  人
即  被  告  乙○○
                    （現羈押於臺灣臺北看守所）
選任辯護人  陳建昌律師
上  訴  人
即  被  告  甲○○
指定辯護人  張智超律師（扶助律師）
上列上訴人因毒品危害防制條例案件，不服臺灣桃園地方法院97
年度訴字第700 號，中華民國97年10月21日第一審判決（起訴案
號：臺灣桃園地方法院檢察署97年度偵字第7518號），提起上訴
，經判決後，由最高法院發回更審，本院判決如下：
    主  文
原判決撤銷。
乙○○、甲○○共同意圖販賣而持有第三級毒品，乙○○處有期
徒刑參年陸月，甲○○處有期徒刑參年貳月。扣案第三級毒品愷
他命貳拾肆包（含其空包裝塑膠袋，愷他命驗餘淨重玖拾柒點伍
陸公克）及皮包壹只，均沒收。
乙○○被訴販賣第三級毒品七罪及甲○○被訴幫助販賣第三級毒
品七罪部分均無罪。
    事  實
一、乙○○、甲○○均自民國96年間起開始施用愷他命（ Keta-
    mine，俗稱「K他命」），乙○○基於施用之目的，於97年3
    月19日晚間7 時許，在桃園縣中壢市某不詳處所，以新臺幣
    （下同）3萬5千元之代價，購得愷他命24包（驗餘淨重 97.
    56公克，純度為97％，空包裝塑膠袋重7.2 公克），然因所
    購入持有之愷他命數量甚多，逾個人施用所需，竟與友人甲○○間另起意圖販賣第三級毒品牟利之犯意聯絡，於當日晚
    間9時許，駕駛其父所有車牌號碼9052-PM號自用小客車至桃
    園縣中壢市○○街44巷14號甲○○住處搭載甲○○，並將上
    開愷他命24包悉數藏放在甲○○攜帶之1 只皮包內而共同持
    有之，欲伺機共同販售愷他命予他人。惟未及賣出，即於當
    日晚間10時20分許，在桃園縣中壢市○○路37巷27號前，為
    警查獲，並扣得乙○○所有且為渠等意圖販賣而共同持有之
    上開愷他命24包，及甲○○所有供共同持有上開愷他命所用
    皮包1只。
二、案經桃園縣政府警察局報請臺灣桃園地方法院檢察署檢察官
    偵查起訴。
    理  由
甲、有罪部分：
一、證據能力之判斷：
  (一)依司法院大法官會議釋字第582 號解釋意旨，共同被告於被
    告案件中係屬證人，法院應踐行人證之法定調查程序，始具
    有證據能力；而共同被告於被告案件之警詢、偵查中陳述，
    因被告無從為詰問，而有礙被告之對質詰問權，應無證據能
    力。再法院就被告之案件對其他共同被告或與被告有共犯關
    係之人調查，均應依人證之調查程序傳喚該共同被告或共犯
    到場，命其立於證人之地位而為陳述，並通知被告，使被告
    有與之對質及詰問其現在與先前陳述瑕疵之機會，以確保其
    對質詰問權，並藉以發現實體真實（94年度臺上字第1776號
    判決意旨參照）。依上開大法官會議解釋及最高法院判決意
    旨，法院如於共同被告以證人身分到庭陳述，訊問被告對共
    同被告之審判外陳述有何意見，並准許被告對於共同被告當
    庭及先前陳述進行詰問，即已賦予被告對於共同被告對質詰
    問機會，此時共同被告於審判外陳述之瑕疵，應已治癒，而
    具有證據能力。被告乙○○於原審聲請對共同被告甲○○以
    證人身分接受交互詰問，原審已於97年9 月16日審判程序中
    告知共同被告甲○○得拒絕作證，於其不拒絕後，改以證人
    身分請其依法具結後，由被告乙○○辯護人詰問（見原審訴
    字卷第98頁以下）。再被告甲○○於原審聲請對共同被告乙○○以證人身分接受交互詰問，原審已於97年10月7 日審判
    程序中告知共同被告乙○○得拒絕作證，於其不拒絕後，改
    以證人身分請其依法具結後，由被告甲○○辯護人詰問（見
    原審訴字卷第138 頁以下）。從而本件共同被告甲○○、乙○○等於警詢、偵查本於被告身分所供，既經原審以證人身
    分傳喚到庭陳述，並經被告乙○○、甲○○之辯護人詰問。
    共同被告甲○○、乙○○於警詢及偵查所供，自有證據能力
    。
  (二)關於被告甲○○於97年3 月21日在檢察官訊問時以證人身分
    具結後所為之證述，本院未資為不利於被告事實認定之論據
    。是其具結過程中檢察官縱非無未履踐告知得拒絕作證權利
    之瑕疵，惟無於本件論究裁斷其有無證據能力之需。
  (三)關於被告甲○○於警詢中陳述是否具任意性之爭議，證人丙○○於原審結證稱：伊查獲被告2人後，即將被告2人帶回隊
    上，將該2 人分開帶到不同之辦公室內，伊在被告甲○○所
    在之辦公室內，先與被告甲○○聊天，告知有錄音，要求甲○○據實陳述，伊當時有詢問甲○○關於扣案愷他命、現金
    9萬元、帳冊從何而來、作何用，其中，甲○○稱9萬元是他
    向女友借得，此時適有甲○○之女友前來保安隊欲探望甲○○，伊便至辦公室外詢問甲○○之女友有無借9 萬元予甲○○，經甲○○之女友表示沒有，伊便回到辦公室內向甲○○
    表示不要故意隱瞞事實，否則涉犯罪名更重，甲○○之後僅
    告知他與乙○○到中壢、新屋一帶販賣毒品愷他命共5、6次
    ，都是乙○○自己下車去賣，甲○○只負責記下來乙○○賣
    了多少錢的毒品，帳冊內所記「3/18」是指日期，日期之後
    的「28」是代表2千8，括弧內寫了數字和「油」之部分是代
    表加油的錢等情節，也未說明清楚該9 萬元之來源如何，因
    伊有事要先離開，便對甲○○表示警方在製作筆錄時會詳細
    詢問販賣愷他命之時間、地點，要他仍須據實陳述，若不據
    實陳述，案子移送給檢察官之後，檢察官若認要羈押，有可
    能會被羈押，伊有說警察沒有羈押權，要移送到檢察官、法
    院那裡才有羈押權等語明確，並堅決否認有何以「你朋友都
    承認了，你不承認也沒用，要檢察官羈押被告」等言詞脅迫
    利誘被告甲○○之情形存在。證人即警員丁○○於原審結稱
    ：本件甲○○之警詢筆錄由伊打字製作，由陳俊豪警員詢問
    ，伊在對甲○○作筆錄之前，陳俊豪及丙○○有跟伊大約提
    過查獲甲○○、乙○○之經過，但未提到丙○○有跟甲○○
    先聊天錄音之部分，沒有同事轉告伊關於丙○○與甲○○之
    聊天內容，伊手邊亦無丙○○與甲○○聊天之錄音帶存在，
    警方在製作及詢問甲○○警詢筆錄過程，甲○○所陳述內容
    均為其自由意志下所為陳述，伊等未向甲○○說要其配合，
    若不配合就請檢察官予以羈押，亦未使用其他強暴脅迫之不
    正方法對甲○○做筆錄等語明確。又原審曾當庭播放被告甲○○警詢錄音光碟加以勘驗，其結果略為自該警詢錄音光碟
    錄製時間第15分53秒開始至第16分01秒間之畫面，可看出大
    約在15分58秒時有1 名身穿藍色上衣、牛仔褲之男子走近畫
    面中央製作筆錄之被告甲○○身後，該名男子對甲○○說「
    咬死你喔（同時用左手指向甲○○身旁），我跟你講我叫檢
    察官把你押了」這句話之後，隨即又走遠，該段對話內容是
    在臺灣桃園地方法院檢察署97年度偵字第7518號偵查卷第22
    頁第1 行答案至第2行問題間所發生，此固有原審97年10月7
    日勘驗筆錄在卷可按。惟觀諸被告甲○○該次警詢筆錄全文
    ，被告甲○○除供出扣案愷他命為被告乙○○所有，筆記本
    內之日期、數字係為被告乙○○紀錄販賣愷他命之所得，被
    告乙○○所賣之人均為其友人，都是被告乙○○在聯繫想買
    愷他命之人，伊僅記帳，未分到錢等語外，對於扣案現金 9
    萬元之來源、與被告乙○○於97年3 月19日晚上為警查獲前
    預計前往百老匯汽車旅館PARTY 、扣案愷他命屬被告乙○○
    所有等情，與其嗣後於偵查及原審審理中所供述者無異，顯
    未因聽聞該名身穿藍色上衣、牛仔褲之男子對其所言「咬死
    你喔，我跟你講我叫檢察官把你押了」等語後而有翻異前詞
    之情形存在，上開身穿藍色上衣、牛仔褲男子之上開話語，
    應未達壓抑被告甲○○自由意志之程度。綜上俱徵被告甲○○於警詢中之陳述，無任意性之瑕疵可指。
  (四)現行刑事訴訟法關於「鑑定」之規定，除選任自然人充當鑑
    定人外，另設有囑託機關鑑定制度。依同法第198條、第208
    條之規定，不論鑑定人或鑑定機關、團體，固均應由法院、
    審判長、受命法官或檢察官視具體個案之需要而為選任、囑
    託，並依第206 條之規定，提出言詞或書面報告，始符合同
    法第159條第1項所定得作為證據之「法律有規定」之情形。
    否則所為之鑑定，仍屬傳聞證據。然於司法警察機關調查中
    之案件，為因應實務上，或因量大、或有急迫之現實需求，
    併例行性當然有鑑定之必要者，例如毒品之種類與成分、尿
    液之毒品反應，或者槍、彈有無殺傷力等鑑定，基於檢察一
    體原則，得由該管檢察長對於轄區內之案件，以事前概括選
    任鑑定人或囑託鑑定機關、團體之方式，俾便轄區內之司法
    警察官、司法警察對於調查中之此類案件，得即時送請先前
    已選任之鑑定人或囑託之鑑定機關、團體實施鑑定，以求時
    效（法務部92年9月1日法檢字第0920035083號函參照，刊載
    於法務部公報第312 期）。此種由檢察機關概括選任鑑定人
    或概括囑託鑑定機關、團體，再轉知司法警察官、司法警察
    於調查犯罪時參考辦理之作為，法無明文禁止，係為因應現
    行刑事訴訟法增訂傳聞法則及其例外規定之實務運作而為。
    則經由司法警察官、司法警察依檢察官所概括選任之鑑定人
    或囑託鑑定機關、團體所為之鑑定結果，與檢察官選任或囑
    託為鑑定者，性質上並無差異，同具有證據能力。卷內臺灣
    檢驗科技股份有限公司濫用藥物檢驗報告、內政部警政署刑
    事警察局97年4 月15日刑鑑字第0970047506號鑑定書，均為
    桃園縣政府警察局囑託各該鑑定機關鑑定被告2 人之尿液檢
    體及被告乙○○為警查獲扣案之愷他命成分後，所製作之證
    明文書，自屬上開「法律規定」得為證據者，而有證據能力
    。
  (五)本件查扣之毒品及皮包等物品，被告及其辯護人於本院更審
    程序中，不爭執其證據能力，亦未見有何違法取得之情事，
    應非不得作為證據。
二、訊之被告乙○○、甲○○雖不諱持有上開愷他命同行而遭警
    查獲，惟均矢口否認有何犯行。被告乙○○辯稱：車牌號碼
    9052-PM號自用小客車為伊父所有，伊97年3月19日為幫共同
    被告甲○○慶生而以3萬5千元代價購得扣案愷他命，是日伊
    無販毒之行為，伊於當晚9 時許與共同被告甲○○其家中會
    面，伊駕車搭載其赴汽車旅館慶生，在路上遇到警察盤查，
    扣案愷他命為伊所有，預備要給共同被告甲○○慶生一起吸
    食云云；被告甲○○辯稱：97年3 月19日晚上伊與共同被告
    乙○○約在伊家中碰面一起去慶生，在路上遇警盤查，扣案
    24包愷他命是共同被告乙○○所有，放在副駕駛座上之皮包
    為伊所有，因為乙○○沒有皮包，便將愷他命借放在伊皮包
    內，伊在帳冊內記載之內容，為乙○○向伊借款之紀錄、現
    金9萬元為伊準備供慶生花用者云云。
三、經查：上開乙○○於97年3月19日晚間7時許，在桃園縣中壢
    市某不詳處所，獨資以3萬5千元代價，購得愷他命24包後，
    於當晚9 時許駕車與甲○○會面，將愷他命24包放在甲○○
    皮包內同車外出為警查獲之事實，迭據被告乙○○、甲○○
    於警詢、偵查、原審及本院中供承歷歷（見7518號偵查卷第
    14頁、第86頁、第87頁、原審訴字卷第8 頁、本院更審卷準
    備程序及審判程序筆錄），核與被告甲○○於警詢、原審及
    本院供述情節相符（見7518號偵查卷第23頁至第25頁、原審
    訴字卷第8 頁、本院更審卷準備程序及審判程序筆錄），且
    有刑案現場相片存卷（見7518號偵查卷第33頁至第35頁）及
    愷他命24包與起出愷他命之皮包1 只等扣案可資佐證，應可
    信實。又扣案愷他命24包經鑑驗無訛，純度達97％，驗餘淨
    重共97.56公克、空包裝塑膠袋重7.2公克，尚有內政部警政
    署刑事警察局97年4 月15日刑鑑字第0970047506號鑑定書附
    卷足稽（見7518號偵查卷第97頁）。被告乙○○及甲○○雖
    皆否認有何販賣愷他命之意圖，並均以購入之毒品係預備為
    甲○○慶生時一同施用云云為辯；第查：被告乙○○及甲○○均坦言自96年間起施用愷他命（見7518號偵查卷第15頁、
    第24頁），而被告二人為警查獲後所排放尿液經採樣送鑑結
    果，均呈愷他命類陽性反應，亦有臺灣檢驗科技股份有限公
    司濫用藥物檢驗報告在卷可憑（7518號偵查卷第64頁、第66
    頁），俱徵被告二人自96年間起至97年3 月19日為警查獲前
    ，均未戢止施用愷他命之行為，而本案又無超越合理懷疑之
    證據足認被告等確有販入或賣出毒品之行為（詳後述），則
    被告乙○○陳稱伊購入毒品之始，意在施用，應可採信。惟
    被告乙○○每次施用愷他命之數量約為5 至10公克，被告甲○○每次施用愷他命之數量為0.8公克至1公克左右，亦據渠
    等供明（見7518號偵查卷第13頁、原審訴字卷第101 頁），
    被告等於97年3 月19日共同持有而為警扣案之愷他命數量多
    達24包，驗餘淨重計達97.56 公克，顯逾渠等個人施用所需
    之量甚鉅。又被告乙○○於本院坦言從事殯葬工作，每月收
    入3至5萬元左右（見本院更審卷準備程序筆錄），被告甲○○猶於偵查中供明伊投資葬儀社5 萬元，賴仲介分紅，但尚
    未介紹到客人，也沒有領薪水（見7518號偵查卷第76頁），
    足見渠等收入不豐，手頭應不寬裕，豈有僅為供慶生之用，
    即將3萬5千元購得之愷他命共同攜出，預備於慶生時揮霍一
    空之理？況且被告甲○○於警詢時並無一語提及慶生之事，
    僅稱欲辦搖頭舞會，及準備前往接其女友去吃飯云云（見75
    18號偵查卷第22頁至第23頁），益證被告等嗣後同以慶生之
    詞置辯有偽。被告二人於晚間共同攜出驗餘淨重計達 97.56
    公克之24包愷他命在外之舉，要非僅為供己施用而為，參以
    被告二人之資力、個人吸食愷他命所需數量，及愷他命已分
    裝為24包，於零賣分售甚便等情狀綜合研判，應足徵表被告
    二人意在伺機販售牟利無疑。被告二人所辯，無非串飾卸責
    之詞，均不足採信。綜上，本案事證明確，被告等犯行，咸
    堪認定，應依法論科。
四、按毒品危害防制條例第4條第3項之販賣第三級毒品罪，不以
    販入之後復行賣出為要件，祇須以營利為目的，販入或賣出
    毒品，有一於此即已成立；而同條例第5條第3項之意圖販賣
    而持有第三級毒品罪，則係指基於販賣以外之其他原因而持
    有，嗣後始起意售賣者而言。因此，行為人持有第三級毒品
    ，其主觀上具有營利售賣意圖而販入第一級毒品者，雖未及
    賣出，仍應論以販賣第三級毒品之既遂罪責；若非以營利意
    圖而販入，或因其他原因而持有第三級毒品，嗣後始起意賣
    出以營利，並著手於販賣行為未及賣出，乃成立販賣第三級
    毒品之未遂罪責；至於非以營利意圖而販入，或因其他原因
    而持有，嗣後方意圖營利，未及著手賣出即被查獲者，則應
    成立意圖販賣而持有第三級毒品罪。愷他命（Ketamine）為
    毒品危害防制條例第2 條第2項第3款所稱之第三級毒品，不
    得意圖販賣而持有。被告乙○○非以營利之意圖購買扣案愷
    他命而持有，其後始與被告甲○○基於意圖販賣之犯意聯絡
    而共同持有，未及著手賣出即遭查獲。核渠等所為，均係犯
    毒品危害防制條例第5條第3項意圖販賣而持有第三級毒品罪
    。被告二人間有犯意之聯絡及行為之分擔，皆為共同正犯。
    檢察官就被告此部分所為，雖未於起訴書證據並所犯法條欄
    內有所論擬，惟於犯罪事實欄內已敘及被告等持有本件查扣
    毒品之基本事實，應認已為起訴效力所及，法院應加以審究
    。
五、原審對被告二人予以論罪科刑，固非無見；然而就起訴書犯
    罪事實敘及之本件被告二人意圖販賣而持有第三級毒品犯行
    ，未予審究，復未說明其理由，顯有已受請求之事項未予裁
    判之違法。被告上訴意旨否認有何犯行，固無理由，惟原判
    決既有上開無可維持之瑕疵可指，仍應由本院撤銷改判。爰
    審酌被告二人均正值青壯，又無犯罪前科（見卷內本院被告
    前案紀錄表），本可守法自重，透過正當之工作或經濟活動
    獲取利益，詎為牟求私利，無視法令之厲禁，意圖販賣而持
    有第三級毒品伺機求售，助長毒品散布，危害國民健康及社
    會秩序，應予非難，兼衡被告乙○○具有高中畢業、甲○○
    具有高職畢業之智識程度（均見警詢筆錄人別欄註記），持
    有毒品之數量不菲，所生危害非微、及渠等首從之情形，以
    及犯後均否認犯行，未見悔意等一切情狀，分別量處如主文
    第二項所示之刑，資為懲儆。扣案愷他命24包（驗餘淨重97
    .56 公克，純度為97％，空包裝塑膠袋重7.2公克）及皮包1
    只，分屬被告乙○○及甲○○所有，已據渠等供明，其中愷
    他命屬違禁物，其包裝塑膠袋乃裝置愷他命之物，且有防止
    毒品裸露、逸出、防潮，便於攜帶之效，與扣案皮包均為供
    本件犯罪所用之物，應依刑法第38條第1 項第1款、第2款等
    規定併予宣告沒收。被告等為警查獲時，雖尚扣有行動電話
    3支（均含SIM卡）、帳冊1本及現金9萬元等物，然與上開犯
    行無關，不能附隨於本案予以沒收，併此指明。
乙、無罪部分：
一、公訴意旨另略以：乙○○、甲○○均明知愷他命係經公告列
    為毒品危害防制條例第2條第2項第3款規定之第3級毒品，不
    得販賣，竟基於販賣上開第三級毒品之犯意，由乙○○先行
    販入第3級毒品K他命後分裝，以自有行動電話0000000000、
    0000000000號為販毒工具，與購毒者連繫並確認身分及購買
    數量、地點後，與甲○○一同駕車前往約定地點，由乙○○
    下車與購毒者進行交易，甲○○則將乙○○販賣毒品所得及
    支出分筆臚列記載於帳冊內，並將乙○○所有之第3 級毒品
    K 他命及販售毒品所得存放於其所有背包內，以此方式幫助
    乙○○販賣毒品。二人於民國97年3月18日及3月19日，依乙○○與購毒者約定之台灣地區不特定地點，分別以2,800 元
    、2,800元、1,200元、1,000元、500元、2,000元及1,200元
    之價格，以上開方式非法販賣第3級毒品愷他命與購毒者。
    嗣同年3 月19日，乙○○駕車搭載甲○○行經桃園縣中壢市
    ○○路37巷27號時，適員警巡邏經過，見行跡詭譎而臨檢盤
    查當場查獲，並於甲○○所有背包內搜索並扣得愷他命24包
    （合計毛重104.84公克，推估驗前總純質淨重為94.71 公克
     ）、帳冊1 本及現金9萬元整。因認被告乙○○涉犯毒品危
    害防制條例第4條第3項販賣第三級毒品罪嫌，被告甲○○涉
    犯毒品危害防制條例第4條第3項、刑法第30條第1 項幫助販
    賣第三級毒品罪嫌云云。
二、按被告未經審判證明有罪確定前，推定其為無罪；犯罪事實
    應依證據認定之，無證據不得認定犯罪事實；又不能證明被
    告犯罪或其行為不罰者，應諭知無罪之判決，刑事訴訟法第
    154條、第301條第1 項分別定有明文。次按認定不利於被告
    之事實，須依積極證據，茍積極之證據本身存有瑕疵而不足
    為不利於被告事實之認定，即應為有利於被告之認定，更不
    必有何有利之證據，而此用以證明犯罪事實之證據，猶須於
    通常一般人均不至於有所懷疑，堪予確信其已臻真實者，始
    得據以為有罪之認定，倘其證明尚未達到此一程度，而有合
    理性之懷疑存在，致使無從為有罪之確信時，即應為無罪之
    判決，此有最高法院82年度臺上字第163 號判決、76年度臺
    上字第4986號、30年度上字第816 號等判例意旨可資參照，
    而依法治國家之刑事訴訟原則，檢察官除提起公訴外，尚須
    維持公訴，負有說服責任，其舉證責任之目的，係在充分證
    明被告確有如公訴所指之犯罪事實，從而其舉證責任應存在
    於刑事訴訟程序之全程，且於舉證不足以使法院產生有罪之
    確信時，為終局之舉證責任未盡，是故，於公訴程序中用以
    證明犯罪事實證據之蒐集、提出、及說服等責任在於檢察官
    ，刑事訴訟法第161條第1項規定檢察官就被告犯罪事實，應
    負舉證責任，並指出證明之方法，即明示斯旨，至於修正前
    刑事訴訟法第163條第1項及修正後刑事訴訟法第163條第2項
    關於法院調查證據之規定，乃指法院應於訴訟當事人舉證之
    範圍內，依職權或聲請，循刑事訴訟法第164 條以下關於證
    據調查之程序及方法而為調查，以將檢察官及其他當事人之
    舉證轉換為法院之證據認知，究明證據之證據能力與證明力
    ，最高法院91年臺上字第4091號判決謂：「當事人固得聲請
    法院調查證據，而法院為發見真實，亦得依職權調查證據，
    僅於維護公平正義或對被告之利益有重大關係之事項，始應
    依職權調查之，修正刑事訴訟法第163 條第1、2項定有明文
    。故法院於當事人主導之證據調查完畢後，認為事實未臻明
    白，而卷內復有其他足認為有助於發現真實又足以影響判決
    結果之證據存在，且有調查之可能者，固得依職權調查證據
    ，但並無蒐集證據之義務；蒐集證據乃職司追訴犯罪之檢察
    官之職責，事實審法院調查證據之範圍仍以案內存在之證據
    為限。」，暨92年臺上字第128 號判例謂：「刑事訴訟法第
    161條已於91年2月8日修正公布，修正後同條第1項規定：檢
    察官就被告犯罪事實，應負舉證責任，並指出證明之方法。
    因此，檢察官對於起訴之犯罪事實，應負提出證據及說服之
    實質舉證責任。倘其所提出之證據，不足為被告有罪之積極
    證明，或其闡明之證明方法，無從說服法官以形成被告有罪
    之心證，基於無罪推定之原則，自應為被告無罪判決之諭知
    。」洵屬的論，可供參考。
三、訊據被告乙○○、甲○○均堅決否認有何販賣及幫助販賣第
    三級毒品犯行。被告乙○○辯稱：伊於97年3 月18日並未駕
    車搭載共同甲○○去販賣毒品，當日伊根本未與共同被告甲○○會面等語；被告甲○○辯稱：伊於97年3 月18日凌晨與
    共同被告乙○○碰面一起喝酒1 小時許，其後各自回家等語
    。公訴人認被告涉有上開販賣毒品及幫助販賣毒品罪嫌，無
    非以被告乙○○警詢及偵查中之供述、被告甲○○於警詢及
    97年3 月21日接受檢察官訊問時之供述、警員丙○○、丁○○等之證述、0000000000及0000000000行動電話基本資料及
    雙向通聯紀錄、刑案現場照片、扣案皮包、毒品鑑定書、台
    灣桃園看守所97年6月9日所戒字第0970705031號覆文附律師
    接見紀錄7紙及錄音光碟等為其主要論據。
四、經查：
    (1)被告乙○○非唯於警詢及偵查中未曾自白有何販賣毒品犯
      行，於原審、本院前審及更審審理中，尤堅詞否認有何犯
      行。
    (2)被告甲○○於警詢中固供證扣案帳冊為伊所有，帳冊上所
      載「3/18」為日期，其後記載之數字為金錢數額，「28」
      為二千八百元之意，其他數字以此類推，均為賣愷他命所
      得之紀錄，伊曾與乙○○販賣愷他命，二天中共五、六次
      ，確切日期不復記憶，販賣地點位於新屋鄉、中壢市一帶
      ，購買愷他命者均為乙○○友人，概由乙○○聯繫，伊僅
      負責記帳，警方查扣之愷他命，係伊以八千元所購得，供
      舉行搖頭丸舞會之用云云（見7518號偵查卷第21至23頁）
      ，於97年3 月21日之偵訊中則謂扣案愷他命係準備至汽車
      旅館玩樂時用，伊未曾與乙○○共同販賣愷他命，伊僅曾
      聞見乙○○與「對方」接觸講話，乙○○返回後即囑其幫
      忙記帳，扣案帳冊為其所有，所載「28」即2千8、「12」
      即1千2 、「10」即1千、「5」即5百，依帳冊之紀錄觀之
      ，乙○○於3 月18、19日共販賣七次（見7518偵查卷第51
      頁至第52頁），綜觀各該供述，被告甲○○似未親睹乙○○販賣愷他命，其認乙○○販賣愷他命，純係因聽聞乙○○與購買毒品者通話及囑其記帳。則其所述被告乙○○販
      賣愷他命之行為，無非轉述傳聞自乙○○之言詞陳述，扣
      案帳冊之數字記載，無異被告甲○○轉述傳聞自乙○○之
      書面陳述，俱屬甲○○轉述傳聞自乙○○之陳述則一，均
      非被告甲○○親歷聞見乙○○販賣毒品行為所為之證言，
      均要難逕予資為不利於被告乙○○事實認定之依憑，亦不
      能互為擔保其真實。證人丙○○、丁○○皆為承辦員警，
      均非親睹乙○○販賣愷他命，所述僅得證明被告甲○○警
      詢陳述之任意性及警詢筆錄記載之正確性，尚不能進而擔
      保其內容與事實相符。
    (3)復次，上開被告甲○○警詢、偵查中之供述，均稱本件查
      扣之愷他命，係供舉行舞會之用，被告乙○○則陳稱係為
      供施用及為甲○○慶生，而於97年3月19日晚間7時許所購
      得，此外，別無事證足徵本件查扣之愷他命係乙○○於其
      他時間購得，且為販賣毒品所餘之物，即難遽認該愷他命
      與本件乙○○販賣愷他命之犯罪事實間有何關聯，亦不能
      以本件查扣之愷他命、內政部警政署刑事警察局97年4 月
      15日刑鑑字第0970047506號鑑定書及扣案皮包資為上開被
      告甲○○警詢、偵查中供述真實性之擔保甚明。
    (4)又公訴人所提出台灣桃園看守所97年6月9日所戒字第0970
      705031號覆文附律師接見紀錄7 紙及錄音光碟等以供調查
      ；惟依司法院大法官會議釋字第654 號解釋意旨，看守所
      得不問是否為達成羈押目的或維持押所秩序之必要，予以
      監聽、錄音，對受羈押被告與辯護人充分自由溝通權利予
      以限制，致妨礙其防禦權之行使，已逾越必要程度，違反
      憲法第23條比例原則之規定，不符憲法保障訴訟權之意旨
      。準此，上開看守所律師之接見紀錄7 紙及錄音光碟內容
      ，顯屬違反憲法保障訴訟權意旨之監聽律見所取得之證據
      ，應難寬認其證據資格。矧其內容記載乙○○告知辯護人
      其係以筆記本所載傳播聯絡電話去電購買毒品。均一再強
      調從未見過帳冊，惟又稱甲○○有告知內容是「就寫3 行
      都是數字」，待證事實不明，且與被告乙○○有無販賣愷
      他命予何人間，亦未見有何關連，應不能資為不利於被告
      事實認定之論據。
    (5)卷附乙○○所申辦0000000000號行動電話與甲○○所申辦
      0000000000號行動電話之通聯紀錄顯示，該乙○○申辦之
      電話，其通話基地台於97年3 月18日凌晨，自桃園縣中壢
      市○○路轉由民權路前往中豐北路再返回民權路一帶，97
      年3月18日下午4 時9分許起至晚間11時25分許，則在桃園
      縣楊梅鎮○○路及新成路一帶活動，其後至97年3 月19日
      下午2時5分許，均停留在桃園縣楊梅鎮○○路一帶；甲○○申辦之電話通話基地台自97年3 月17日晚間10時20分許
      起，至97年3月18日下午6時54分許，均停留在同市○○路
      附近未曾移動。97年3月18日晚間9 時12分許起至97年3月
      19日下午3時39 分許，則大半停留在桃園縣中壢市○○路
      ○段未曾移動。公訴人將行動電話之通聯紀錄列為證據，
      反徵表被告乙○○與甲○○於97年3 月18日全天、及翌日
      即19日上、下午，乃各自活動，並未同行，且顯示上開被
      告甲○○警詢、偵查中之供述內容非無瑕疵可指，及被告
      二人否認於97年3 月18日曾經見面之辯解尚難率爾謂為子
      虛。
    (6)刑法上所謂幫助他人犯罪，係指就他人之犯罪加以助力，
      使其易於實行之積極或消極行為而言，故必在他人實行犯
      罪行為前或實行中，予以助力者，始足當之。若於他人犯
      罪完成後始予幫助，因已無從就他人之犯罪予以助力，使
      其易於實行，故除法律別有處罰規定，應依其規定論處罪
      刑外，尚難以幫助犯之罪責相繩。公訴人既認乙○○先後
      七次販賣愷他命，均係其本人先與毒品買家聯繫毒品交易
      事宜後，旋駕車附載僅具有幫助犯意之甲○○前往桃園縣
      新屋鄉、中壢市等處，乙○○即單獨下車與毒品買家進行
      交易後，始由甲○○將乙○○販賣毒品所得及支出分筆入
      帳，並將販賣所得放置其背包內，而幫助乙○○販賣愷他
      命等情。則甲○○係於乙○○完成販賣愷他命行為後，始
      予幫助，其對乙○○之販賣行為，究有予以何種助力？公
      訴人未為必要之說明，亦無何相關之舉證，即不能以臆測
      或推斷之方法，認定甲○○有何幫助販賣愷他命之行為無
      訛。
五、綜上，本件依公訴人所提事證，尚不足使所指被告乙○○販
    賣愷他命予他人七次，及被告甲○○幫助販賣愷他命等事實
    ，達於通常一般之人均不致有所懷疑，而得確信為真實之程
    度。此外，復查無其他積極證據足資證明被告二人有公訴人
    所指上開販賣第三級毒品及幫助販賣第三級毒品等犯行，衡
    以上開規定及說明，自應為無罪之諭知。原審不察，遽予論
    處被告乙○○犯七件販賣第三級毒品罪刑，被告甲○○幫助
    犯七件販賣第三級毒品罪，非無違誤。被告上訴據此指摘原
    審判斷不當，為有理由，應由本院撤銷改判，並就此上訴有
    理由部分諭知無罪之判決，以昭審慎。
據上論結，應依刑事訴訟法第369條第1項前段、第364條、第299
條第1項前段、第301條第1 項，毒品危害防制條例第5條第3項，
刑法第11條前段、第28條、第38條第1 項第1款、第2款，判決如
主文。
本案經檢察官楊秀琴到庭執行職務。
中    華    民    國    98    年     7    月    23    日
                  刑事第十二庭審判長法  官  蔡永昌
                                    法  官  施俊堯
                                    法  官  蔡新毅
以上正本證明與原本無異。
如不服本判決，應於收受送達後十日內向本院提出上訴書狀，其
未敘述上訴之理由者並得於提起上訴後十日內向本院補提理由書
（均須按他造當事人之人數附繕本）「切勿逕送上級法院」。
                                    書記官  楊秋鈴
中    華    民    國    98    年    7     月    24    日
附錄本案論罪科刑法條全文：
毒品危害防制條例第5條第3項
意圖販賣而持有第三級毒品者，處 3 年以上 10 年以下有期徒刑
，得併科新臺幣 3 百萬元以下罰金。


司法院資訊處製作；財團法人民間司法改革基金會備份。
